【裁判字號】    89,易,3043
【裁判日期】    890920
【裁判案由】    損害債權
【裁判全文】
臺灣高雄地方法院刑事判決                        八十九年度易字第三四三號
    公  訴  人  臺灣高雄地方法院檢察署檢察官
    被      告  丙○○
右列被告因毀損案件，經檢察官提起公訴（八十九年度偵字第八一五號），本院判決
如左：
    主  文
丙○○債務人於將受強制執行之際，意圖損害債權人之債權，而處分其財產，處有期
徒刑參月，如易科罰金，以參佰元折算壹日。
    事  實
一、丙○○前積欠乙○○○新台幣（下同）一百六十萬元未償，經乙○○○於民國八
    十八年十月，持丙○○所簽發、未記載到期日、票面金額均為十萬元之本票十六
    只（該十六紙本票之發票日各為八十七年八月十日、九月十日，十月十日、十一
    月十日、十二月十日、八十八年一月十日、二月十日、三月十日、四月十日二張
    、五月十日、六月十日、七月十日、八月十日、九月十日、及十月十日），依非
    訟事件法相關規定，向本院民事庭聲請准許對丙○○為本票強制執行，並經本院
    民事庭於八十八年十月二十一日裁定准許本票強制執行（即本院八十八年票字第
    一五五二三號民事裁定），且丙○○業於八十八年十一月八日親自收受上開民事
    裁定正本，為具有將受強制執行之際債務人之身分。已明知乙○○○對其取得有
    執行力之執行名義，依法並不得隨意處分其財產，詎丙○○竟意圖損害乙○○○
    之債權，以買賣名義，將其僅所有位於高雄市旗津區○○○路六十五號二層透天
    房屋一棟（其上基地座落高雄市○○區○○段六四○之一○、第六四三之十一地
    號土地則為國有財產局所有）所有權於八十八年十二月九日移轉登記予不知情且
    確有購買意思之另一債權人甲○○，足生損害於乙○○○及其他債權人之債權受
    償成數。
二、案經乙○○○訴請台灣高雄地方法院檢察署檢察官偵查起訴。
    理      由
一、訊之被告丙○○坦承積欠告訴人乙○○○一百六十萬元未償，自己僅有座落高雄
    市旗津區○○○路六十五號二層透天房屋一棟及一部汽車、機車之財力，並曾於
    收受民事強制執行裁定後有變賣上開房屋之事實不諱，惟矢口否認其有損害債權
    之犯行，辯稱：伊固有欠告訴人乙○○○一百六十萬元，惟亦有積欠甲○○一百
    四十萬元，曾以高雄市旗津區○○○路六十五號二層透天房屋向第三信用合作社
    抵押借貸第一順位欠有五十六萬元，第二順位係向民間黃林水花借貸二百五十萬
    元，談好以二百三十五萬元清償，伊與甲○○談妥以四百四十六萬元之價金出售
    ，變賣房屋係為償債，蓋如讓法院拍賣，價格更低，對所有債權人均不利，自己
    最後僅有拿到十五萬元而已，也都還別人，告訴人要求全額受償，伊無資力云云
    。經查：（一）、告訴人持上開十六紙本票，向本院民事庭聲請准許本票強制執
    行，並經本院於八十八年十月二十一日裁定准許，及被告親自於八十八年十一月
    八日收受本院八十八年度票字第一五五二三號民事裁定正本，未經任何當事人提
    起抗告，該裁定確已確定，未遭廢棄並有執行力之事實，除據告訴代理人鄭淑真
    律師於偵查中供訴外，並有上開八十八年度票字第一五五二三號民事裁定書、收
    受送達通知書等在卷足憑，亦為被告所是認，可知被告於自八十八年十一月八日
    起即為將受強制執行之際之債務人，及被告明知告訴人對被告有執行名義存在無
    誤。（二）、被告於八十八年十二月九日以買賣名義，將上開房屋所有權移轉登
    記予債權人甲○○之事實，則有上開不動產登記簿謄本、不動產契約書等足稽，
    並經證人甲○○供證明確，雖被告辯稱其與證人甲○○於八十八年九月起就有商
    談買賣上開不動產之事，因甲○○在八十八年十一月間才湊足款項，故於八十八
    年十二月才完成登記云云，（見被告八十九年八月九日庭呈答辯狀），惟查，被
    告與證人甲○○所訂立之買賣契約，僅屬債權契約，而刑法第三百五十六條所謂
    「處分」，與民法上之處分同其意義，凡在事實上就物體為變更消滅之行為，及
    在法律上就權利為移轉、拋棄或限制之行為均屬之。而不動產物權之變動非經登
    記不生效力（見民法第七百五十八條），因此被告縱確實於成為將受強制執行之
    際之債務人前之八十八年九月間，即與證人甲○○訂立債權契約，但因被告移轉
    上開不動產所有權予證人甲○○時，被告已為將受強制執行之際之債務人，是被
    告處分其財產之行為，自與刑法第三百五十六條規定相符，被告此部份之辯解亦
    不足採，又被告之財產應為所有債權人之總擔保，被告既已處於將受強制執行之
    際，依法對其財產之處分權即已受限，實無選擇債權人清償之權利，又債務人是
    否因此獲利或債權人之債權是否果真受損則非所問。被告自行處分財產，所得金
    錢或清償抵押順位債權人，或擅行小額清償他人，顯足生損害於未受清償之告訴
    人及其他債權人，其有毀損債權犯行甚明，所辯不足採信，其犯行足堪認定。
三、核被告所為，係犯刑法第三百五十六條之損害債權罪，爰審酌被告素行尚非不良
    ，有前科表足稽，其出售財產後仍有提供清償其他債權人，並無盡數私吞，及其
    犯罪之動機、目的、手段，犯罪時所受之刺激及其品性、生活狀況、智識程度、
    犯罪所生之損害，及犯罪後態度等一切情狀，量處如主文所示之刑，並諭知易科
    罰金之折算標準，以資懲儆。
據上論結，應依刑事訴訟法第二百九十九條第一項前段、刑法第三百五十六條、四十
一條、罰金罰鍰提高標準條例第一條前段、第二條，判決如主文。
中    華    民    國      八十九     年      九       月      二十      日
                                   臺灣高雄地方法院刑事第三庭
                                       法  官  簡  志  瑩
右正本證明與原本無異。
如不服本判決，應於判決送達後十日內，向本院提出上訴狀。
                                        書記官  林  宜  正
中    華    民    國     八十九     年      九      月       二十一     日


司法院資訊處製作；財團法人民間司法改革基金會備份。
